臺灣臺南地方法院刑事判決　　　　　　　100年度易字第800號
公　訴　人　臺灣臺南地方法院檢察署檢察官
被　　　告　黃耀鋒
　　　　　　陳俊男
上列被告因竊盜等案件，經檢察官提起公訴（九十九年度偵字第
一七三五八號、第一七三九五號），本院判決如下：
    主  文
黃耀鋒無罪。
陳俊男公訴不受理。
    理  由
一、公訴意旨略以：被告黃耀鋒意圖為自己不法之所有，於民國
    九十九年十一月十一日晚間十一時許，侵入臺南縣佳里鎮（
    現改制為臺南市○里區○○○路三百巷三號莊賴秀月住處內
    ，竊得莊女所有之平底鍋一個、酒六瓶、皮包八只、牛角一
    支、瓦斯爐及瓦斯桶一組（五公斤）、瓦斯桶一桶（二十公
    斤）、翡翠領帶夾一支，及陳勝華寄放在該處之電腦一組（
    含主機、螢幕、鍵盤、滑鼠）、血壓計一臺等物後，將其中
    平底鍋一個、酒六瓶、皮包八只、牛角一支、瓦斯爐及瓦斯
    桶一組瓦斯桶一桶、翡翠領帶夾一支等物均暫寄藏位於莊賴
    秀月住處隔壁之臺南縣佳里鎮○○路三百巷一之一號二樓之
    陳俊男租屋處內，並以其持用門號0000000000號
    行動電話與陳俊男使用門號0000000000號行動電
    話聯繫，告知將物品寄放該處，其餘物品則均攜回被告黃耀
    鋒所承租位於臺南市安南區○○○街六八號旁之鐵皮屋內。
    陳俊男當日返回住處，見被告黃耀鋒所寄放之物品，即知悉
    為來路不明之贓物，並未要求被告黃耀鋒取回，而為其寄藏
    。迄於同年十一月十七日晚間十時五十分許，被告陳俊男因
    另涉犯他案經通緝而為警查獲，經被告陳俊男同意搜索當場
    查出被告黃耀鋒所寄放之物，復另向本院聲請搜索票，於同
    年月二十二日下午一時十分許，至被告黃耀鋒前開住處進行
    搜索，另扣得電腦一組（含主機、螢幕、鍵盤、滑鼠）、血
    壓計一臺等物，而循線查悉上情。因認被告黃耀鋒涉犯刑法
    第三百二十一條第一項第一款之侵入住宅竊盜罪，被告陳俊
    男則係犯同法第三百四十九第二項之寄藏贓物罪等語。
二、無罪部分：
（一）按犯罪事實應依證據認定之，無證據不得認定犯罪事實；
      不能證明被告犯罪者，應諭知無罪之判決；刑事訴訟法第
      一百五十四條第二項、第三百零一條第一項分別定有明文
      。是事實之認定，應憑證據，如未能發現相當證據，或證
      據不足以證明，自不能以推測或擬制之方法，為裁判基礎
      ；此所謂證據，係指足以證明被告確有犯罪行為之積極證
      據而言，該項證據須適於為被告犯罪之證明者，始得採為
      斷罪之資料。苟積極證據不足為不利於被告事實之認定時
      ，即應為有利於被告之認定，更不必有何有利之證據，有
      最高法院三十年度上字第八一六號、四十年度臺上字第八
      六號及六九年度臺上字第四九一三號判例意旨足資參照。
      再者，告訴人之告訴，係以使被告受刑事追訴為目的，其
      指訴是否與事實相符，仍應調查其他證據，以資審認，必
      被害人所述被害情形，無瑕疵可擊，且就其他方面調查，
      又與事實相符，始足據為有罪判決之基礎，亦有最高法院
      八十一年度臺上字第三五三九號判決要旨可憑。
（二）公訴人認被告黃耀鋒涉犯刑法第三百二十一條第一項之加
      重竊盜罪犯行部分，係以證人即告訴人莊賴秀月、陳勝華
      於警詢中之指訴、證人即同案被告陳俊男之證述、被告於
      檢察官偵查中坦承在其住處所扣得之物為其於上開時間、
      地點竊得，並參佐同案被告陳俊男曾因中風導致左側癱瘓
      ，顯無法搬動重達二十公斤之瓦斯桶，而認同案被告陳俊
      男所述可以採信，並有搜索、扣押筆錄、扣押物品目錄表
      、現場照片及贓物認領保管單等為論據。然訊據被告黃耀
      鋒固坦承臺南市政府警察局佳里分局於九十九年十一月二
      十二日向本院聲請搜索被告黃耀鋒位於臺南市○○區○○
      街六八號處所，並於該日下午一時許，至該處所搜索，並
      扣得告訴人莊賴秀月所失竊之洋酒五瓶、翡翠領帶夾一個
      及皮包一個，告訴人陳俊男寄放在莊賴秀月住處而失竊之
      電腦一組（含主機、螢幕、鍵盤、滑鼠）、血壓計一臺等
      物之情無訛；惟堅持否認有何公訴人所指加重竊盜犯行。
      辯稱：伊並未於九十九年十一月十一日晚上十一時許，至
      告訴人莊賴秀月住處行竊，在同案被告陳俊男住處所查獲
      被害人遭竊物品，並非伊竊取之物品亦非伊所寄放，在其
      住處所扣得被害人失竊物品，則是伊於九十九年十一月十
      三日晚間九時許，向被告陳俊男索討，因被告陳俊男積欠
      租金三個月，被告陳俊男不知將物品搬至何處，伊才向其
      索討，被告陳俊男在中風後所講的話會顛三倒四不可採信
      等語。
（三）經查：
  １、證人即被害人莊賴秀月前於九十九年十一月十四日上午十
      一時十分許，發現位於臺南市○里區○○路三百巷三號「
      慈恩藥局」遭竊，竊嫌將大門門鎖破壞後侵入行竊，經清
      點遭竊物品發現有翡翠珍珠項鍊二條、針車一臺、涼被三
      條、洋酒十罐、電視機一臺、瓦斯桶二桶（分別為五公斤
      、二十公斤）、瓦斯爐、平底鍋一只、皮包八個、翡翠領
      帶夾一支、牛角一支等物，及友人陳勝華所寄放之電腦一
      組（含主機、螢幕、鍵盤、滑鼠等設備）、血壓計一臺及
      健保調劑藥品等物亦均遭竊，於該日前往臺南市政府佳里
      分局佳里派出所報案乙節，業據證人莊賴秀月、陳勝華陳
      述甚詳。而臺南市政府警察局佳里分局偵查隊，於九十九
      年十一月十八日三時四十八分許，至被告陳俊男位於臺南
      市○里區○○路三百巷一之一號二樓處查緝被告陳俊男，
      當場逮捕遭通緝之被告陳俊男，並經被告陳俊男同意進行
      搜索，發現被告陳俊男住處內有該分局轄區佳里派出所接
      獲被害人莊賴秀月報案失竊之物品，經扣案後，由告訴人
      莊賴秀月指認其遭竊物品為平底鍋一個洋酒一瓶、皮包七
      個、牛角一支、瓦斯爐一個、瓦斯桶二桶（分別為五公斤
      、二十公斤）等物，復經被告陳俊男之陳述該物為被告黃
      耀鋒所寄放，遂向本院聲請搜索票，於同年月二十二日至
      被告黃耀鋒位於臺南市安南區○○○街六八號住處搜索，
      並扣得證人莊賴秀月遭竊之洋酒五瓶、翡翠領帶夾一個，
      與證人陳勝華遭竊之電腦一組（含主機、螢幕、鍵盤、滑
      鼠等設備）、血壓計一臺等物，經證人裝賴秀月、陳勝華
      指認後具領回等情，有臺南市政府警察局佳里分局九十九
      年十一月十七日晚間十時五十分至十八日一時二十分止、
      同年月二十二日之搜索、扣押筆錄、扣押物品目錄表、起
      贓照片、贓物認領保管單、本院核發九十九年聲搜字第一
      一五五號搜索票、被告黃耀鋒竊盜案現場查獲照片等資料
      均在卷可憑。足認上開被告陳俊男、黃耀鋒住處內分別扣
      得證人莊賴秀月、陳勝華二人於九十九年十一月十四日發
      現失竊之物無誤。然是否即可據此推認被告黃耀鋒有上揭
      檢察官所指之竊盜犯行，顯尚有可疑，詳述如下。
  ２、證人即同案被告陳俊男雖證稱：在伊租屋處所扣得被害人
      莊賴秀月遭竊物品，並非伊所竊取，而是被告黃耀鋒於九
      十九年十一月十一日晚間十一時許，自行至伊住處放置，
      之後以門號0000000000號電話聯繫伊使用門號
      0000000000號電話，告知寄放物品，伊左手癱
      瘓，無法出力搬重物，連走路都有問題，無法行竊，事後
      伊看到物品，有懷疑是被告黃耀鋒所竊取，因伊怕讓黃耀
      鋒沒面子，所以沒有問黃耀鋒等語（見警卷第二頁至第五
      頁、第九頁至第十頁，偵查卷第四頁至第五頁、第二六頁
      至第二七頁、第五四頁筆錄），並有佳里醫療社團法人佳
      里醫院出具證人陳俊男於九十九年八月三十一日急診入院
      ，經進行引流手術急救，於同年十月一日出院，左側癱瘓
      ，現復健治療中等語，有上開醫院於九十九年月六日出具
      之診斷證明書，及門號0000000000號行動電話
      於九十九年十一月十一日之雙向通聯紀錄一份附卷可按。
      是據上開證人陳述及診斷證明書及通聯紀錄資料，及在同
      案被告陳俊男住處所扣得被害人遭竊物品，至多僅得證明
      該遭竊物品，為被告黃耀鋒於九十九年十一月十一日晚間
      十一時許所寄放，該日晚間被告黃耀鋒確有持上開門號行
      動電話與同案被告陳俊男聯繫而已，況此情為被告黃耀鋒
      所否認。又縱為被告黃耀鋒於上述時間所寄放，或有可能
      他人竊取後交與被告黃耀鋒，是否得以認該物即為被告黃
      耀鋒所竊得之物，亦不無可疑。又證人陳俊男嗣後已於一
      百年四月十三日死亡，此有被告陳俊男個人基本資料查詢
      結果單一紙在卷可稽，已無從就其供述部分再為傳喚調查
      以釐清陳俊男之供述是否可信，依據經驗、論理法則，實
      難僅憑證人陳俊男前開無從確信之證述內容，及相關診斷
      證明書、不知其確實對話之通聯紀錄等資料，據以推斷在
      被告陳俊男租屋處所扣案物品即為被告黃耀鋒所竊取。
  ３、至於在被害人莊賴秀月上開處所進行採證，在住處房間前
      之走廊扣得一支刀子，但經送檢驗，並未檢出足資比對結
      果，無法進行比對部分，有臺南市政府警察局於一百年八
      月三十一日以南市警鑑字第一００二二０一六三七號出具
      鑑驗書一紙附卷可憑。
  ４、按被告或共犯之自白，不得作為有罪判決之唯一證據，仍
      應調查其他必要之證據，以察其是否與事實相符，刑事訴
      訟法第一百五十六條第二項定有明文。其立法目的乃欲以
      補強證據擔保自白之真實性；亦即以補強證據之存在，藉
      之限制自白在證據上之價值。而所謂補強證據，則指除該
      自白本身外，其他足資以證明自白之犯罪事實確具有相當
      程度真實性之證據而言。雖其所補強者，非以事實之全部
      為必要，但亦須因補強證據與自白之相互利用，而足使犯
      罪事實獲得確信者，始足當之（最高法院七四年臺覆字第
      十號判例意旨參照）。被告黃耀鋒雖於檢察官偵查中陳稱
      ：「（問：你被查獲的那些贓物是不是你自己去偷的？）
      是的。‧‧‧（問：你這一次是怎麼進去偷的？）他門沒
      有關，我進去拿。」、「（問：九十九年十一月十一日晚
      上你是不是有到佳里文化路三百巷三號陳俊男租屋處隔壁
      去偷東西？）有的，是晚上幾點我記不清楚，那時很晚了
      ，路上沒有燈火，也沒有什麼人。（問：你偷的東西是不
      是有一部分拿回臺南市安南區○○○街你的住處存放，一
      部分比較粗重或不值錢的，就拿到陳俊男住處存放？）後
      來在我住處找到的是我偷的，在陳俊男住處找到的，不是
      我偷的，（問：那天晚上陳俊男有跟你一起去偷嗎？）沒
      有，我那邊的東西是我偷的，他佳里的東西若不是他偷的
      就是他叫別人偷的，他隔壁一樓平時門都是虛掩的，沒有
      鎖。」等語（見九十九年偵字第一七三五八號偵查卷第三
      三頁筆錄）。然查，被害人莊賴秀月住處遭竊，該處門窗
      均有上鎖，竊嫌破壞大門的門鎖後入內行竊等語，已為證
      人莊賴秀月陳述甚詳，並有臺南市政府警察局佳里分局接
      獲報案後，至現場採證拍照大門門鎖遭破壞相片在卷可按
      。顯與被告黃耀鋒於檢察官偵查中自白因大門沒鎖逕自入
      內行竊等情不符。是被告黃耀鋒於檢察官偵查中之自白，
      與事實不符，其真實性即難確認。。
（四）綜上所述，本件公訴人所舉事證，尚不足以使本院排除合
      理性之懷疑，以形成被告黃耀鋒犯有如公訴意旨所指竊盜
      罪嫌之確切心證，本院復查無其他積極證據，足資證明被
      告黃耀鋒有該竊盜犯行，衡以上開刑事訴訟法規定及最高
      法院判例所闡證據法則，自應為被告黃耀鋒無罪之諭知。
二、公訴不受理部分：
（一）按起訴之程序違背規定者，應諭知不受理之判決，並得不
      經言詞辯論為之，刑事訴訟法第三百零三條第一款、第三
      百零七條分別定有明文。
（二）經查，本件被告陳俊男已於民國一百年四月十三日死亡，
      有本院於一百年七月十八日、二十日所查詢之臺灣高等法
      院被告前案紀錄表及被告個人基本資料各一紙在卷可稽。
      而本件公訴人於一百年六月一日偵查終結提起公訴，並於
      同年七月十五日繫屬本院，亦有起訴書及臺灣臺南地方法
      院檢察署一百年七月十五日南檢欽至九九偵一七三五八、
      一七三九五字第四三五六三號函在卷可稽。是被告陳俊男
      於起訴前業已死亡。從而，本件公訴人起訴違背程式，依
      照上開說明，本件爰不經言詞辯論，逕諭知不受理之判決
      。
據上論斷，應依刑事訴訟法第三百零一條第一項、第三百零三條
第一款、第三百零七條，判決如主文。
本案經檢察官黃郁如到庭執行職務。
中    華    民    國   100    年    12    月    13    日
                  刑事第十二庭審判長法  官  吳勇輝
                                    法  官  吳坤芳
                                    法  官  程克琳
以上正本證明與原本無異。
如不服本判決應於收受送達後 10 日內向本院提出上訴書狀，並
應敘述具體理由。其未敘述上訴理由者，應於上訴期間屆滿後
20 日內向本院補提理由書 (均須按他造當事人之人數附繕本 )
「切勿逕送上級法院」。
                                    書記官  康紀媛
中    華    民    國   100    年    12    月    13    日